台灣高等法院高雄分院民事判決　九十一年度上字第一九一號
　　上　訴　人　己○○
　　被上 訴 人　台灣土地銀行
　　法定代理人　乙○○
　　訴訟代理人　甲○○
　　　　　　　　丁○○
　　　　　　　　丙○○
　　　　　　　　戊○○
右當事人間請求分配表異議之訴事件，上訴人對於中華民國九十一年六月十九日臺灣
高雄地方法院九十一年度訴字第九一七號第一審判決提起上訴，本院判決如左：
    主      文
上訴駁回。
第二審訴訟費用由上訴人負擔。
    事實及理由
一、上訴人主張：兩造均為原審民國八十五年度執字第一八九五七號清償借款強制執
    行事件訴外人即債務人黃清秀之參與分配債權人，因上訴人以新臺幣（下同）六
    百萬元拍定後，逾期未繳足價金，經再拍賣後，由訴外人陳國俊以三百二十三萬
    六千元拍定，並由原審民事執行處（下稱執行處）裁定命上訴人負擔再拍賣差額
    二百七十六萬六千四百零八元，嗣執行處將上開再拍賣拍定金額、上訴人已繳納
    之保證金九十八萬元列入執行清償所得，並製作分配表，上訴人計受償一百八十
    萬三千三百七十五元，被上訴人計受償八十八萬八千九百五十五元。又因被上訴
    人受償不足，遂以前揭確定差額裁定為執行名義，另行聲請就上訴人上開分配款
    聲請強制執行，經原審分案為九十年度執字第一三六八號，並將上訴人上開分配
    款全額分配予被上訴人。惟再拍賣差額裁定執行所得之財產仍屬「對原債務人黃
    清秀執行所得之財產」，係原執行程序之續行，並非另一執行程序，是執行處另
    行分案分配，已非合法，且縱須另分案執行，執行處亦應按各分配債權人原有債
    權額比例分配，否則將影響原執行事件其他債權人之權益；況前開差額裁定之債
    務人為「黃清秀」，而非上訴人，兩造並無債權債務關係，被上訴人對上訴人並
    無執行名義，且上訴人已聲明參與分配，執行處逕將上訴人上開分配款分配予被
    上訴人，實屬違法。由於執行處分配錯誤，爰依強制執行法第四十一條之規定，
    請求原審九十年度執字第一三六八號強制執行事件中，就上訴人財產執行所得金
    額一百八十七萬三千三百七十五元，於九十一年一月十日製作之分配表，其第一
    、二次序所載被上訴人之執行費優先債權二萬零三百八十五元、及拍賣差額普通
    債權一百七十八萬二千九百九十元，合計一百八十萬三千三百七十五元，均應剔
    除為零元等語。原審判決上訴人敗訴，上訴人提起上訴，其上訴聲明：(一)原判決
    廢棄。(二)原審九十年度執字第一三六八號強制執行事件中，就上訴人財產執行所
    得金額一百八十七萬三千三百七十五元，於九十一年一月十日製作之分配表，其
    第一、二次序所載被上訴人之執行費優先債權二萬零三百八十五元、及拍賣差額
    普通債權一百七十八萬二千九百九十元，合計一百八十萬三千三百七十五元，均
    應剔除為零元等語。
二、被上訴人則以：上訴人應負擔再拍賣差額之民事確定裁定係屬強制執行法第四條
    第一項第六款之執行名義，被上訴人自可依該裁定對上訴人聲請強制執行。又原
    審八十五年度執字第一八九五七號強制執行程序，已因拍定分配而終結，而原審
    九十年度執字第一三六八號強制執行事件，係另繳執行費分案執行，自屬一獨立
    強制執行程序，並非原執行程序之續行，故對上訴人執行所得之財產，不應視為
    對原債務人黃清秀執行所得之財產。另原審九十年度執字第一三六八號強制執行
    事件，上訴人並無執行名義，亦未繳納執行費，其聲明參與分配並不合法。況該
    執行程序中，縱將已扣押之上訴人分配款，視為對原債務人黃清秀執行所得之財
    產，並按原參與分配債權人之債權額比例分配，上訴人雖得受償部分金額，惟在
    被上訴人或其他債權人未受全部清償前，上訴人所得之分配表，勢必再被執行，
    如此循環求償，將浪費程序，妨礙執行終結，有違立法意旨等語，資為抗辯。其
    於本院答辯聲明：上訴駁回。
三、查上訴人主張原審八十五年度執字第一八九五七號強制執行事件中，除被上訴人
    為強制執行聲請人外，訴外人高雄市農會、臺東區中小企業銀行股份有限公司及
    上訴人均為參與分配債權人，嗣經執行處拍賣債務人黃清秀所有不動產，於八十
    六年十月三日第一次拍賣期日，由上訴人以六百萬元拍定，因上訴人逾期未繳足
    價金，經執行處定期再拍賣後，於八十九年十月十二日，另由訴外人陳國俊以三
    百二十三萬六千元拍定。嗣由於再拍賣拍定金額低於原拍定金額，執行處乃裁定
    命上訴人負擔再拍賣差額二百七十六萬四千元、再拍賣所生費用二千四百零八元
    ，合計二百七十六萬六千四百零八元，嗣執行處將上開再拍賣拍定金額、上訴人
    已繳納之保證金九十八萬元列入執行清償（拍賣）所得，並製作分配表，上訴人
    計受償一百八十萬三千三百七十五元，被上訴人計受償八十八萬八千九百五十五
    元。又因被上訴人受償不足，遂以前揭確定差額裁定為執行名義，另行聲請就上
    訴人上開分配款一百八十萬三千三百七百五十五元為強制執行（原審九十年度執
    字第一三六八號），執行處即將上訴人上開分配表所得均分配與被上訴人，嗣上
    訴人提起分配表異議之訴，並向執行處提出起訴證明文件等情，業經本院依職權
    調取原審八十五年度執字第一八九五七號、九十年度執字第一三六八號等強制執
    行案卷核閱屬實，並為被上訴人所不爭，堪信為真實。至上訴人主張九十年度執
    字第一三六八號強制執行事件，應為原審八十五年度執字第一八九五七號強制執
    行程序之續行，執行處不應另行分案，且被上訴人對伊並無執行名義，而其被執
    行之分配款，係債務人黃清秀執行所得之財產，應由原執行程序之各債權人按比
    例平均受償等語，則為被上訴人所否認，並以前揭情詞置辯。是本件所爭執者厥
    為：(一)被上訴人可否以確定再拍賣差額之裁定為執行名義？(二)原拍定人所應負擔
    再拍賣之差額款是否為原債務人執行所得？(三)該執行程序是否為原執行程序之續
    行？(四)上訴人被執行之原分配款，是否應按原分配表所載各債權人之債權額比例
    分配？上訴人兼債權人、拍定人之身分，就該被執行之分配款，可否聲明參與分
    配？
四、經查：
（一）按拍定人未繳足價金者，執行法院應再拍賣。再拍賣時原拍定人不得應買；如
      再拍賣之價金低於原拍賣價金及因再拍賣所生之費用者，原拍定人應負擔其差
      額；前項差額，執行法院應依職權以裁定確定之；原拍定人繳納之保證金不足
      抵償差額時，得依前項裁定對原拍定人強制執行，強制執行法第六十八條之二
      定有明文。而上開再拍賣規定，依同法第一百十三條之規定，於不動產之強制
      執行，準用之。本件上訴人對原審執行處八十五年度執字第一八九五七號強制
      執行事件之不動產，於八十六年十月三日以六百萬元得標，但逾期未繳足價金
      ，經執行處定期再拍賣，以三百二十三萬六千元拍定。由於再拍賣拍定金額低
      於原拍定金額，執行處依前開規定裁定命上訴人負擔再拍賣差額二百七十六萬
      四千元，再拍賣所生費用二千四百零八元，合計二百七十六萬六千四百零八元
      ，此項應負擔差額之民事裁定係屬強制執行法第四條第一項第六款規定之執行
      名義，被上訴人自得依該確定之民事裁定對原拍定人即上訴人聲請強制執行。
（二）又揆諸強制執行法第六十八條之二之立法理由：「為避免拍定人買受後　仍不
      繳價金，應不許其應買，如再拍賣之價金低於原拍賣價金及再拍賣之費用時，
      自應由原拍定人負擔其差額，庶能填補債權人及債務人之損害。」足證此項差
      額負擔，兼具損害賠償及對不繳價金之原拍定人予以制裁之功能。又查拍定後
      ，若拍定人未繳足價金，原拍定當然無效，即債務人並未將不動產或動產出賣
      予拍定人，是原拍定之價金並非買賣價金，該價金亦不能視為執行債務人動產
      或不動產之所得。又查負擔再拍賣差額係為損害賠償之性質，僅於執行該差額
      後，於債權人受償之額度範圍內，債務人之債務始為消滅，故此項差額係原拍
      定人應負擔之損害賠償額，並非執行債務人動產或不動產之所得甚明。至原審
      所為命拍定人即上訴人負擔再拍賣差額之裁定，係列何人為債務人或何人為相
      對人，並不影響上訴人應負擔差額之義務，上訴人辯稱此負擔差額之執行所得
      屬「對原債務人之執行所得」，與上揭立法理由意旨不符，實無足採。
（三）又依強制執行法第六十八條之二第三項之規定，被上訴人得以此項命上訴人負
      擔差額之裁定，就其受分配不足額部分，對拍定人即上訴人為強制執行，而該
      裁定既屬強制執行法第四條第一項第六款之執行名義，則該強制執行之相對人
      係拍定人，並非原執行程序之債務人，且已另行徵收執行費，自屬另一獨立之
      強制執行程序，實非原審八十五年度執字第一八九五七號強制執行程序之續行
      。矧原執行程序亦因分配而終結在案，為上訴人所不爭執，則上訴人辯稱被上
      訴人應向原執行法院聲請繼續執行，並進行第二次分配云云，與強制執行程序
      不符，並無可採。
（四）又原拍定人為執行債權人時，因原拍定人應負擔拍定差額，他債權人聲請就上
      訴人原執行程序之分配款為強制執行，若原拍定人以外之執行債權人繳納執行
      費用，聲明參與分配，執行法院應按各債權人債權數額比例分配，自屬當然，
      本件原審九十年度執字第一三六八號強制執行事件，執行債權人僅為被上訴人
      ，上訴人以外之原執行程序參與分配債權人並未聲請強制執行或聲明參與分配
      等情，業經本院依職權核閱上開執行卷屬實，是執行處自無庸按各債權人之債
      權額比例分配。至原拍定人即上訴人部分，查再拍賣之差額負擔，具有損害賠
      償及制裁原拍定人之性質，若上訴人就該差額亦能參與分配，顯與再拍賣差額
      負擔之法律性質有別。且上訴人既未繳納執行費用亦無執行名義，亦與強制執
      行法第三十四條、第二十八條之二第二項之規定不符，自不得持其對訴外人黃
      清秀之執行名義及在他案繳納之執行費抵繳本件執行費，而就本件聲明參與分
      配。此外，復參以上訴人若能參與分配差額負擔之強制執行程序，則其分配所
      得之財產，其他執行債權人於受償不足時，仍得以該差額負擔裁定或債權憑證
      繼續對上訴人分配款為強制執行，直至上訴人最終分配金額為零，在輾轉執行
      下，不僅浪費強制執行程序，且妨礙其他債權人受償，為求一次解決，應認在
      原拍定人與債權人同一之場合下，若其餘執行債權人就原拍定人應負擔之差額
      聲請強制執行，並執行原拍定人前執行程序之分配款時，原拍定人不得參與分
      配。從而，原審九十年度執字第一三六八號強制執行事件，上訴人應不得聲明
      參與分配，是上訴人此部分之主張，應不可採。
（五）準此，本件上訴人不得聲明參與分配，且無其他債權人參與分配，執行處因上
      訴人繳納之保證金九十八萬元，已於前執行程序中列入分配，故九十一年一月
      十日原審九十年度執字第一三六八號分配表中，拍賣差額應僅剩一百七十八萬
      六千四百零八元，而非二百七十六萬六千四百零八元。另上訴人前執行程序之
      分配款一百八十萬三千三百七十五元，於扣除被上訴人之執行費二萬零三百八
      十五元，尚餘一百七十八萬二千九百九十元，不足清償剩餘拍賣差額之一百七
      十八萬六千四百零八元，顯見執行處將一百八十萬三千三百七十五元全額分配
      與被上訴人（含執行費優先債權二萬零三百八十五元、拍賣差額普通債權一百
      七十八萬二千九百九十元），應屬正確。
五、綜上所述，上訴人依強制執行法第四十一條之規定，訴請前開分配表中，關於被
    上訴人之執行費、差額債權額部分，均應剔除為零，洵屬無據，應予駁回。原審
    為上訴人敗訴之判決，並無不合。上訴意旨指摘原判決不當，求予廢棄改判，為
    無理由，應予駁回。又本件事證已臻明確，兩造其餘攻擊防禦方法及舉證，核與
    判決結果無影響，爰不一一論述，附此敘明。
據上論結，本件上訴為無理由，依民事訴訟法第四百四十九條第一項、第七十八條，
判決如主文。
中　　　華　　　民　　　國　　九十一　　年　　 十一　　 月　　二十九　　日
                                      臺灣高等法院高雄分院民事第一庭
~B1審判長法官　吳登輝
~B2　　　法官　鄭月霞
~B3　　　法官　魏式璧
右為正本係照原本作成。
如對本判決上訴，須於判決送達後二十日內向本院提出上訴狀，其未表明上訴理由者
，應於上訴後二十日內向本院提出上訴理由書（均須按他造當事人之人數附繕本）。
上訴時應提出委任律師或具有律師資格之人之委任狀，並依附註條文規定辦理。
~B法院書記官　林采瑩
中　　　華　　　民　　　國　　九十一　　年　　 十一　　 月　　二十九　　日
附註：
民事訴訟法第四百六十六條之一：
對於第二審判決上訴，上訴人應委任律師為訴訟代理人，但上訴人或其法定代理人具
有律師資格者，不在此限。
上訴人之配偶、三親等內之血親、二親等內之姻親，或上訴人為法人、中央或地方機
關時，其所屬專任人員具有律師資格並經法院認為適當者，亦得為第三審訴訟代理人。
第一項但書及第二項情形，應於提起上訴或委任時釋明之。
